臺灣桃園地方法院刑事判決　　　　　　　96年度易字第1202號
公　訴　人　臺灣桃園地方法院檢察署檢察官
被　　　告　丙○○
　　　　　　　　　　竹縣新埔鎮戶政事務所）
　　　　　　　　　　（現於台灣桃園看守所羈押中）
上列被告因竊盜案件，經檢察官提起公訴（96年度偵字第7486號
、96年度偵字第18955 號），本院判決如下：
    主  文
丙○○意圖為自己不法之所有，而搶奪他人之動產，累犯，處有
期徒刑拾月，減為有期徒刑伍月。又竊盜，累犯，處有期徒刑肆
月。應執行有期徒刑柒月。
其餘被訴部分無罪。
    事  實
一、丙○○前於民國91年間因竊盜案件，經臺灣新竹地方法院以
    90年度易字第369 號刑事判決判處有期徒刑6 月，如易科罰
    金，以銀元300 元即新臺幣900 元折算1 日確定；又於91年
    間因竊盜案件，經臺灣新竹地方法院以90年度易字第1018號
    刑事判決判處有期徒刑4 月，如易科罰金，以銀元300 元即
    新臺幣900 元折算1 日確定，上開2 罪嗣經同院以91年度聲
    字第669 號刑事裁定定應執行有期徒刑9 月，如易科罰金，
    以銀元300 元即新臺幣900 元折算1 日確定，嗣於92年1 月
    25日縮刑期滿執行完畢（於本案構成累犯）。詎仍不知悔改
    ，於下列時間、地點分別為下述犯行：
（一）於96年3 月12日下午3 時許，在乙○○、甲○○所經營址
      設桃園縣新屋鄉○○路400 號之雜貨店外，見斯時於雜貨
      店櫃臺旁看店之乙○○因中風行動不便，無法起身阻止丙○○之行為，竟意圖為自己不法之所有，而在上址雜貨店
      門口涼亭處，公然徒手搬運乙○○所有放置於該涼亭下方
      供販售所用之鋁箔包波蜜果菜汁1 箱（內含24瓶鋁箔包飲
      料）及鋁箔包草莓果汁1 箱（內含24瓶鋁箔包飲料）而搶
      奪之，得手後旋即逃逸。
（二）於96年8 月23日下午3 時15分許，在桃園縣新屋鄉○○路
      242 號之新屋鄉農會超市，因無錢購買高梁酒飲用，竟意
      圖為自己不法之所有，趁店員未注意之際，徒手竊取皇酒
      牌38度特級高粱酒1 瓶，得手後將之藏放於褲袋內並欲離
      開該超市。嗣於步出超市大門時，為店員丁○○發覺並通
      知收銀員將丙○○攔下後，報警處理，始悉上情。
二、案經桃園縣政府警察局楊梅分局報告臺灣桃園地方法院檢察
    署檢察官偵查起訴。
    理  由
甲、證據能力部分
一、按被告以外之人於審判外之言詞或書面陳述，除法律有規定
    者外，不得作為證據。又被告以外之人於偵查中向檢察官所
    為之陳述，除顯有不可信之情況者外，得為證據。而被告以
    外之人於檢察事務官、司法警察官或司法警察調查中所為之
    陳述，與審判中不符時，其先前之陳述具有較可信之特別情
    況，且為證明犯罪事實存否所必要者，得為證據，刑事訴訟
    法第159 條第1 項、第159 條之1 第2 項、第159 條之2 分
    別定有明文。另被告以外之人於審判外之陳述，雖不符前4
    條之規定，而經當事人於審判程序同意作為證據，法院審酌
    該言詞陳述或書面陳述作成時之情況，認為適當者，亦得為
    證據。當事人、代理人或辯護人於法院調查證據時，知有第
    159 條第1 項不得為證據之情形，而未於言詞辯論終結前聲
    明異議者，視為有前項之同意，同法第159 條之5 亦有明定
    。其立法意旨在於傳聞證據未經當事人之反對詰問予以核實
    ，原則上先予排除。惟若當事人已放棄反對詰問權，於審判
    程序中表明同意該等傳聞證據可作為證據，基於尊重當事人
    對傳聞證據之處分權，及證據資料愈豐富，愈有助於真實發
    見之理念，且強化言詞辯論主義，使訴訟程序得以順暢進行
    ，上開傳聞證據亦均認具證據能力。查本件證人即被害人乙○○、甲○○，證人即在場之人丁○○分別於警詢及偵查中
    所為之證述，其性質雖均屬傳聞證據，惟被告就上開證述，
    在本院準備程序中經提示並告以要旨，對證據能力一節均表
    示無意見，且未於本案言詞辯論終結前聲明異議，本院審酌
    上開證人分別於警詢及檢察官訊問時所為之陳述，係就其親
    身經歷之事實所為，且查無人情施壓或干擾之情事；於偵查
    中亦係經檢察官告知具結之義務及偽證之處罰後具結而陳述
    其親身經歷之事實，另均核無違法取證之情事，依上開證述
    作成當時之情況，並無不適當之情形，因認均得為證據。
二、另本件認定事實所引用之本件卷證所有證據（文書證據、物
    證等證據）等證據，檢察官及被告並未主張排除前開書證、
    物證之證據能力，且迄於本院言詞辯論終結前均未表示異議
    ，本院審酌前開書證、物證並無證據證明係公務員違背法定
    程序所取得，亦無刑事訴訟法第159 條之4 之顯有不可信之
    情況與不得作為證據之情形，本件認定事實所引用之本件卷
    證所有證據（文書證據、物證等證據），亦均認為有證據能
    力。
乙、有罪部分認定犯罪事實之依據及理由
一、訊據被告矢口否認有何上開犯行，辯稱：伊於事實欄一、（
    一）所示時、地，係到上址雜貨店購買米酒，但是沒有買成
    ，也沒有拿2 箱鋁箔包飲料；於事實欄一、（二）所示時、
    地，係因手痛拿不住米酒，才將米酒放進褲檔裡，並不要偷
    云云。經查：
（一）上揭事實欄一、（一）所示犯行，業據證人即被害人乙○○於警詢及本院審理中證稱：「96年3 月12日下午3 時許
      ，被告到我經營位於桃園縣新屋鄉○○路400 號之雜貨店
      內，趁我年邁行動不便，在我面前當場搬走我店內2 箱鋁
      箔包飲料，1 箱是波蜜果菜汁、1 箱是草莓果汁，每箱24
      瓶，每瓶價值新臺幣（下同）10元。這2 箱鋁箔包飲料是
      放在雜貨店門口的涼亭下，我當時坐在店內櫃臺旁邊，從
      被告搬飲料的地方可以一眼看清楚我店內的情形。我有看
      到被告在搬飲料，但是我不能走，所以就眼睜睜的看著被
      告把飲料搬走。我當時不敢阻止被告，因為當時店裡只有
      我1 個人顧店，我又行動不便，我怕被告對我不利，所以
      只能看被告將我店內飲料拿去。」等語甚詳。證人即乙○○之妻甲○○亦於警詢及本院審理中證稱：「本件案發當
      時我不在場，但乙○○有告訴我被告來拿走店內的2 箱鋁
      箔包飲料，當時乙○○在顧店，但乙○○中風行動不便，
      被告趁乙○○看店行動不便，當著乙○○的面前搬走2 箱
      鋁箔包飲料。我事後有去清點，確實少了2 箱鋁箔包飲料
      。」等語在卷。查證人乙○○、甲○○於本院審理中，經
      告以偽證罪之處罰後，到庭具結證述如上，係以刑事責任
      擔保其證言之真實性，且乙○○、甲○○與被告素無怨隙
      ，當無甘冒涉犯偽證罪之風險，僅為蓄意構陷被告之必要
      。此外，復有於被告所居住之桃園縣新屋鄉○○路466 號
      旁鐵皮屋工寮內之房間床頭旁查獲鋁箔包波蜜果菜汁19瓶
      之照片2 張及贓物認領保管單1 份在卷可稽，益徵證人乙○○、甲○○前開證言，應堪信為真。是被告於事實欄一
      、（一）所示時、地，見斯時於雜貨店櫃臺旁看店之乙○○因中風行動不便，無法起身阻止丙○○之行為，竟即公
      然徒手搬運乙○○所有放置於雜貨店外涼亭下方供販售所
      用之鋁箔包波蜜果菜汁1 箱（內含24瓶鋁箔包飲料）及鋁
      箔包草莓果汁1 箱（內含24瓶鋁箔包飲料）而搶奪得手一
      節，洵堪認定。被告所辯當日僅係到上址雜貨店購買米酒
      ，但是沒有買成，也沒有拿2 箱鋁箔包飲料云云，顯係矯
      卸之詞，洵不足採。
（二）上揭事實欄一、（二）所示犯行，業據被告於警詢中坦承
      ：「96年8 月23日下午3 時15分許，我在桃園縣新屋鄉○○路242 號新屋鄉農會超市徒手竊取高梁酒1 瓶。超市的
      職員發現我將1 瓶高梁酒放進褲檔裡，就在我要離去時叫
      住我並報警，現場警方人員連同超市職員要我將褲檔裡的
      高梁酒取出，我便自行取出該瓶高梁酒。因為我想要喝酒
      ，本來我是想進去買，但是我身上沒有錢，只好用偷的。
      」等語在卷，核與證人即新屋鄉農會超市職員廖順明於本
      院審理中證述：「96年8 月23日案發當時，我在農會超市
      負責物品上架，看見被告把酒放在褲襠，我沒有說話。後
      來被告從收銀的櫃台經過並走出門外，我問收銀員被告有
      沒有結帳，收銀員說沒有，我才說被告的褲襠有一瓶酒收
      銀員叫他回來，並打電話報警，被告就進來，從褲襠裡面
      拿出酒。被告進來之後一直到被警察帶走時為止，我都沒
      有看到被告有掏錢出來要給收銀員的情形。」等情，互核
      相符，此外並有贓物認領保管單及遭竊高梁酒照片2 張在
      卷足憑。再者，在商場選購物品，於結帳前應將所欲購買
      之物品置於商場所提供之購物手推車、提籃內，或拿於手
      上，不得私擅放入自己之皮包、提袋或衣物之內，此為社
      會大眾所周知之事，而被告案發時地竊取之高梁酒1 瓶，
      係體積甚小之物品，被告當可以雙手拿攜，或將上開物品
      放置於賣場提供之提籃或推車內，而被告竟捨此不為，逕
      將之放於褲檔之內，顯有將該物視為己有，且不願為其他
      人發現之意念。且被告於案發時、地拿取高梁酒1 瓶放進
      褲檔之後，直至為警查獲並交出竊得之高梁酒為止，均無
      欲付款與收銀員之舉動，揆諸被告上開所為，在在顯示，
      被告因一時貪念，於徒手取得並將高梁酒1 瓶放入其褲檔
      內時，即係基於不法所有之意圖，與竊盜之犯意，排除「
      新屋鄉農會超市」之持有，而將上開物品放入褲檔內置於
      自己實力支配之下甚明。足認被告前揭於案發時、地係因
      缺錢購買高梁酒，故徒手行竊上開高梁酒1 瓶之任意性自
      白，當事實相符。是被告嗣於本院審理中所辯：案發當時
      是因為右手手痛，左手又在看其他東西，無法拿高梁酒，
      而高梁酒放在褲檔是因為口袋壞掉云云，均屬卸責之詞，
      不足採信。
二、綜上所述，本件事證明確，被告犯行洵堪認定，應予依法論
    罪科刑。
三、核被告於事實欄一、（一）所為，係犯刑法325 條第1 項搶
    奪既遂罪；於事實欄一、（二）所為，係犯刑法第320 條第
    1 項竊盜既遂罪。公訴意旨認被告於事實欄一、（一）所為
    ，係涉犯刑法第320 條第1 項竊盜既遂罪，惟按「刑法第三
    百二十五條第一項所稱之『搶奪』，係指乘人不備或不及抗
    拒而公然攫取他人支配範圍以內之物，移轉於自己實力支配
    下之行為而言。例如於公共場所，公然奪取他人頸上項鍊，
    或趁婦女不備之際，自身後攫取其皮包等皆屬之。惟搶奪行
    為雖係施用不法腕力，自財物所持人支配範圍內移轉於自己
    之所持，然並不以直接對被害人之身體施加不法腕力，或與
    被害人互相拉扯為必要。茍其出手攫奪財物之情形已達共見
    共聞或不畏見聞之狀況，而不掩形聲，急遽攫取者，仍不失
    為搶奪。」，最高法院著有91年台上字第6753號刑事判決可
    資參照。查被告於事實欄一、（一）所示時、地，係見斯時
    於雜貨店櫃臺旁看店之乙○○因中風行動不便，無法起身阻
    止丙○○之行為，竟即在上址雜貨店門涼亭處，公然徒手搬
    運乙○○所有放置於該涼亭下方供販售所用之鋁箔包波蜜果
    菜汁、草莓果汁各1 箱，於攫奪上開物品之際絲毫不畏見聞
    ，其情顯已該當於搶奪犯行，而與竊盜罪係乘人不知，將他
    人支配下之財物，移入自己實力支配管領下有間，是此部分
    起訴法條容有未洽，惟本件基本社會事實相同，爰依法變更
    起訴法條予以審理，併予敘明。又被告於事實欄一、（一）
    所示時、地，基於搶奪乙○○所有之鋁箔包波蜜果菜汁1 箱
    、鋁箔包草莓果汁1 箱之單一犯意，接續於密接時間、地點
    ，接續竊得上開物品等行為，被害法益均相同，為接續犯，
    屬實質上一罪。公訴意旨於事實欄一、（一）所示搶奪犯行
    部分，雖僅敘及被告搶奪鋁箔包波蜜果菜汁1 箱，惟被告於
    事實欄一、（一）所示時、地搶奪鋁箔包草莓果汁1 箱部分
    之犯行，與前開搶奪鋁箔包波蜜果菜汁1 箱部分，既具實質
    上一罪之關係，自亦為起訴效力所及，本院仍應併予審判。
    被告所犯上開搶奪罪、竊盜罪2 罪間，犯意個別，應予分論
    併罰。又被告前於民國91年間因竊盜案件，經臺灣新竹地方
    法院以90年度易字第369 號刑事判決判處有期徒刑6 月，如
    易科罰金，以銀元300 元即新臺幣900 元折算1 日確定；又
    於91年間因竊盜案件，經臺灣新竹地方法院以90年度易字第
    10 18 號刑事判決判處有期徒刑4 月，如易科罰金，以銀元
    300 元即新臺幣900 元折算1 日確定，上開2 罪嗣經同院以
    91年度聲字第669 號刑事裁定定應執行有期徒刑9 月，如易
    科罰金，以銀元300 元即新臺幣900 元折算1 日確定，嗣於
    92年1 月25日縮刑期滿執行完畢，此有臺灣高等法院被告前
    案紀錄表1 份在卷足參。被告於前案有期徒刑執行完畢後，
    5 年內故意再犯本件有期徒刑以上之罪，為累犯，應依刑法
    第47條第1 項之規定，加重其刑。爰審酌被告正值壯年，竟
    不思以正常管道獲取金錢，僅因一時貪念，即為本件搶奪及
    竊盜犯行，且犯後屢屢飾詞狡辯，態度頑劣，惡性非輕，惟
    本次被告所搶奪及竊盜得手之財物價值非鉅，並其犯罪動機
    、目的、手段、所生危害、前科素行等一切情狀，分別量處
    如主文所示之刑。末按，中華民國九十六罪犯減刑條例業於
    96年7 月16日施行，查本件被告上開搶奪犯行係在96年4 月
    以24日前，爰依中華民國九十六年罪犯減刑條例第2 條第1
    項第3 款，減其宣告刑2 分之1 ，並就搶奪罪所減得之刑，
    與不應減刑之竊盜罪所宣告之刑，定其應執行刑。
四、公訴意旨另略以：被告丙○○於事實欄一、（一）所示時、
    地，所竊取之財物尚包括米酒1 瓶，因認被告此部分亦涉犯
    刑法第320 條第1 項竊盜罪嫌云云。惟查：被告丙○○於事
    實欄一、（一）所為，係犯刑法第325 條第1 項搶奪罪，業
    據本院認定如上，合先敘明。訊據被告矢口否認於事實欄一
    、（一）所示時、地，有何搶奪米酒1 瓶之犯行。另查，證
    人即被害人乙○○於警詢及本院審理中，均證稱其於事實欄
    一、（一）所示時、地係遭被告搶奪前述2 箱鋁箔包飲料（
    共48瓶）得手，而未曾提及被告有何搶奪米酒1 瓶之情事；
    證人甲○○亦於警局及本院審理中證稱，其曾聽聞證人乙○○轉述於上揭時、地遭被告丙○○搶奪2 箱鋁箔包飲料之事
    ，經甲○○清點後，發現確實短少鋁箔包飲料共2 箱，而未
    曾證述有何曾聽聞乙○○轉述被告丙○○另曾搶奪米酒1 瓶
    之事，此外，本件復查無任何積極證據足證被告漳於事實欄
    一、（一）所示時、地，有何搶奪乙○○所經營雜貨店內米
    酒1 瓶之行為，是此部分核屬不能證明被告犯罪，惟公訴人
    既認此與前揭已起訴且經本院認定成立之搶奪乙○○所有之
    鋁箔包飲料2 箱部份，在法律之評價上係屬單純一罪，故不
    另為無罪之諭知。
丙、無罪部分
一、公訴意旨另略以：丙○○基於竊盜犯意，於96年3 月12日下
    午6 時許，在乙○○所開設位於設桃園縣新屋鄉○○路400
    號之雜貨店，趁無人注意之際，下手竊取店內之米粉1 包及
    飲料10瓶，旋因遭乙○○之妻甲○○發覺而出面阻止，始未
    得逞，因認被告此部分涉犯刑法第320 條第2 項竊盜未遂罪
    嫌。
二、按犯罪事實應依證據認定之，無證據不得認定犯罪事實。又
    不能證明被告犯罪者，應諭知無罪之判決，刑事訴訟法第15
    4 條第2 項、第301 條第1 項分別定有明文。又事實之認定
    ，應憑證據，如未能發現相當證據，或證據不足以證明，自
    不能以推測或擬制之方法，為裁判基礎（最高法院40年臺上
    字第86號判例意旨參照）。再認定不利於被告之事實，須依
    積極證據，苟積極證據不足為不利於被告事實之認定時，即
    應為有利於被告之認定，更不必有何有利之證據（最高法院
    30年上字第816 號判例）。公訴意旨認被告涉犯前揭罪嫌，
    無非係以證人甲○○於警詢時之證述，為其主要論據。
三、經查，證人甲○○固於本院審理中證稱：「我和乙○○經營
    之上址雜貨店門口有涼亭，涼亭旁沒有人住，我們把該處當
    作堆放貨物的地點，涼亭下也有鐵架放要賣的東西。96年3
    月12日下午6 時許，被告到雜貨店門外涼亭，拿我們放在該
    處的10罐飲料及1 袋米粉，被告正在拿的時候，我就跟被告
    說『你沒有錢，不能夠拿』，我就把東西拿回來，被告就走
    掉了。」等語，惟亦於同次審理時證稱：「被告平常就是常
    常來買東西，有錢的時候就會給錢，沒有錢的時候，他就說
    他打工有錢再來還。我是因為被告之前還有欠我錢沒有還清
    ，所以不讓他拿。我放在涼亭的東西也是要賣，客人要選購
    涼亭的東西時，都是直接到涼亭那邊拿一拿，拿好之後，再
    拿回店裡面跟我結帳。案發當天被告還在拿的時候，我就過
    去阻止了，因為我想說被告常常賒帳沒有還，我是怕被告沒
    有錢，所以我先去阻止。被告是不是要偷我的東西，我也不
    清楚。我只是跟被告說你沒有錢，你就不能拿。我出聲的時
    候，把東西拿回來，被告就讓我把東西拿走，沒有要把東西
    拿回來。」等語甚詳。揆諸證人甲○○所證，顧客欲購買乙○○、甲○○所開設位於設桃園縣新屋鄉○○路400 號之雜
    貨店外涼亭處所擺放之商品時，均係先拿取所欲購買之物品
    後，再返回雜貨店內向乙○○或甲○○結帳，是被告於96年
    3 月12日下午6 時許，在乙○○、甲○○所開設位於設桃園
    縣新屋鄉○○路400 號之雜貨店外涼亭處，裝取飲料10罐及
    米粉1 袋之行為，亦係欲購買前開商品之通常購物流程，況
    證人甲○○亦證稱被告先前曾至該雜貨店購物，且亦確曾給
    付購物款項，是倘別無旁證可佐，即尚難僅以被告先前曾至
    該雜貨店搶奪財物或賒帳未還，而驟認被告此次拿取飲料10
    罐及米粉1 袋之初即無付款之意。再者，證人甲○○係預慮
    被告恐無錢可付，而預先制止被告拿取上開商品之行為，而
    非有何客觀情狀使證人甲○○認被告係欲竊取上開物品，是
    綜上情狀，實難徒以被告手持米粉袋裝取前開飲料10罐及米
    粉1 袋之行為，即認其應係出於竊盜之犯意而為之。此外，
    本院復查無其他積極證據足證被告有何公訴人所指之上開犯
    行，此部分核屬不能證明被告犯罪。揆諸首揭法條、判例要
    旨及說明，就本件被告丙○○此部分被訴竊盜未遂罪嫌，應
    諭知被告無罪之判決，以昭審慎。
據上論斷，應依刑事訴訟法第299 條第1 項前段、第300 條、第
301 條第1 項，刑法第320 條第1 項、第325 條第1 項、第47條
第1 項、第51條第5 款，刑法施行法第1 條之1 第1 項、第2 項
前段，中華民國九十六年罪犯減刑條例第2 條第1 項第3 款、第
7 條，判決如主文。
本案經檢察官許曉微到庭執行職務。
中　　華　　民　　國　　96　　年　　12　　月　　21　　日
                  刑事第十一庭審判長法　官　蔡榮澤
                                    法  官  魏于傑
                                    法  官  林蕙芳
以上正本證明與原本無異。
如不服本判決，應於判決送達後10日內向本院提出上訴狀（應附
繕本），其未敘述上訴理由者，應於上訴期間屆滿後20日內補提
理由書狀於本院，上訴於臺灣高等法院。
　　　　　　　　　　　　　　      　書記官　李佩玲
中　　華　　民　　國　　97　　年　　1 　　月　　3 　　日
附錄論罪科刑依據之法條：
中華民國刑法第320條
（普通竊盜罪、竊佔罪）
意圖為自己或第三人不法之所有，而竊取他人之動產者，為竊盜
罪，處 5 年以下有期徒刑、拘役或 5 百元以下罰金。
意圖為自己或第三人不法之利益，而竊佔他人之不動產者，依前
項之規定處斷。
前二項之未遂犯罰之。
中華民國刑法第325條
（普通搶奪罪）
意圖為自己或第三人不法之所有，而搶奪他人之動產者，處 6 月
以上 5 年以下有期徒刑。
因而致人於死者，處無期徒刑或 7 年以上有期徒刑，致重傷者，
處 3 年以上 10 年以下有期徒刑。
第 1 項之未遂犯罰之。
